臺灣桃園地方法院民事判決　　　　　　　95年度婚字第1204號
原　　　告　甲○○
被　　　告　乙○○
上列當事人間請求離婚事件，本院於民國95年12月19日言詞辯論
終結，判決如下：
    主      文
准原告與被告離婚。
被告應給付原告新台幣壹拾萬元。
原告其餘之訴駁回。
訴訟費用由被告負擔二分之一，餘由原告負擔。
本判決第一項得假執行。
    事實及理由
一、原告起訴主張：(一)兩造於民國93年1 月18日結婚，原告於93
    年9 月間同意被告返回娘家暫住，惟於同年12月31日原告前
    往被告娘家欲接同被告返家，被告竟拒絕且遷居其二姐家居
    住，原告乃訴請被告履行同居，經鈞院以95年度婚字第158
    號判決被告應與原告同居確定，惟被告仍拒不履行同居，顯
    係惡意遺棄原告在繼續狀態中，為此依民法第1052條第1 項
    第5 款之規定訴請離婚。(二)被告無故離家，造成家庭破碎，
    原告受有非財產上之損害，為此請求被告給付非財產上之損
    害賠償新台幣50萬元等語。並聲明：(一)請准原告與被告離婚
    。(二)被告應給付原告新台幣50萬元。
二、被告則以：(一)被告係因與原告母親間婆媳不合始離家，不願
    返家與原告同居，同意原告離婚之請求。(二)伊僅願意賠償原
    告非財產上損害賠償3萬元等語置辯。並聲明：(一)同意原告
    離婚之請求。(二)原告其餘之訴駁回。
三、原告主張於兩造於93年1 月18日結婚，現婚姻關係存續中，
    有戶籍謄本在卷可憑，又被告於93年9 月間返回娘家居住，
    經本院於95年2月27日以95年度婚字第158號判決被告應與原
    告同居，並於同年4 月10日確定，惟被告拒不履行同居之事
    實，為被告所不爭執，並經本院依職權調閱上開履行同居卷
    宗查核屬實，是原告上開主張，堪信為真實。被告固辯稱係
    因與原告母親間有婆媳問題，無法繼續與原告同住云云。惟
    查婚姻乃一男一女之兩性結合，以組織家庭，共同生活為目
    的，縱被告與原告母親無法和樂相處，然亦應秉持理性與原
    告相互體諒溝通，尋求解決之方法，被告逕以離家方式逃避
    ，致家庭破裂，若任此情況持續，實非維持婚姻之道，是被
    告上開抗辯非屬民法第1001條之正當事由。
四、按夫妻之一方於同居之訴判決確定後，仍不履行同居義務，
    在此狀態繼續中，而又無不能同居之正當理由者，即與民法
    第1052條第1項第5款所定之離婚要件相當，最高法院49年台
    上字第1233號著有判例。本件原告訴請被告履行同居，經本
    院判決被告應與原告同居確定，而被告迄未履行同居義務，
    已如前述，被告復未主張有何不能同居之正當理由，依上開
    判例意旨，被告之行為顯係惡意遺棄原告在繼續狀態中，從
    而，原告依據民法第1052條第1項第5款訴請離婚，為有理由
    ，應予准許。
五、次按「夫妻之一方判決離婚而受有損害者，得向有過失之他
    方請求賠償。前項情形雖非財產上之損害，受害人亦得請求
    賠償相當之金額。」，民法第1056條第1項、第2項定有明文
    。本件婚姻既係因被告惡意遺棄而不能維持婚姻，經本院判
    決離婚，則原告精神上受有傷痛應屬常情，且被告復未舉證
    原告有何過失，爰審酌兩造婚齡僅2 年餘，及兩造之經濟狀
    況、地位、原告因離婚所造成之精神痛苦等一切情狀，認原
    告請求被告給付非財產上之損害賠償以10萬元為適當，逾此
    範圍之請求，即屬無據，應予駁回。
六、本判決第2 項命被告給付原告損害賠償10萬元部分，經核原
    告勝訴部分未逾50萬元，本院依民事訴訟法第389條第1項第
    5 款規定，依職權宣告假執行。
七、據上論結，本件原告之訴為一部有理由，一部無理由，依民
    事訴訟法第79條、第389條第1項第5款，判決如主文。
中　　華　　民　　國　　96　　年　　1 　　月　　2 　　日
                  家事法庭法　官　劉佩宜
以上正本係照原本作成
如對本判決上訴，須於判決送達後20日內向本院提出上訴狀
中　　華　　民　　國　　96　　年　　1 　　月　　2 　　日
                          書記官　陳月桂
